臺灣彰化地方法院北斗簡易庭民事判決
110年度斗簡字第199號
原      告  均泰消防工程有限公司

法定代理人  陳國政  
訴訟代理人  陳志遠  
被      告  達盟開發企業有限公司

法定代理人  賴柔穎  
被      告  陳鴻振  

上列2人共同
訴訟代理人  陳忠儀律師
複代理人    廖慧儒律師
被      告  承安交通有限公司

法定代理人  林靜慧  
被      告  顏文發  
            張育林  
上列當事人間請求損害賠償事件，本院於民國110年11月23日言
詞辯論終結，判決如下：
    主    文
被告應連帶給付原告新臺幣肆拾萬元及均自民國一一○年七月十
四日起至清償日止，按週年利率百分之五計算之利息。
原告其餘之訴駁回。
訴訟費用新臺幣伍仟肆佰元，其中新臺幣肆仟參佰貳拾元由被告
連帶負擔，餘由原告負擔。
本判決第一項原告得假執行，但被告如以新臺幣肆拾萬元為原告
預供擔保，得免為假執行。
原告其餘假執行之聲請駁回。
    事實與理由
一、被告承安交通有限公司（下稱承安公司）經合法通知，未於
    最後言詞辯論期日到場，核無民事訴訟法第386條所列各款
    事由，爰依原告之聲請，由其一造辯論而為判決。
二、原告主張：原告承攬被告達盟開發企業有限公司（下稱達盟
    公司）廠區內之消防工程，原告為配合施工需要，向訴外人
    立暐高空企業社即曾艷秋承租高空升降作業車（機型：JLG-
    3246ES〈10米〉，下稱系爭升降車）1輛，並放置廠區內，而
    被告顏文發於民國109年12月5日承攬被告達盟公司監視器安
    裝工程並於同日進廠區施作，經被告達盟公司廠長即被告陳
    鴻振指示稱已獲原告同意使用該高空升降車，叫被告顏文發
    自行駕駛該車輛至施工處升高作業使用，被告顏文發即依被
    告陳鴻振指示駕駛高空作業車至監視器裝設處操作升至一定
    高度安裝監視器，未料被告張育林駕駛車牌號碼00-000號大
    貨車（靠行於被告承安交通有限公司，下稱肇事車輛）進廠
    區送貨，疏於注意後方情形，倒車時撞擊該高空作業車，致
    高空作業車翻覆受有嚴重損壞；經原告與訴外人立暐高空企
    業社即曾艷秋以新臺幣（下同）50萬元達成損害賠償和解，
    原告受讓立暐高空企業社即曾艷秋之債權後，請求被告等5
    人賠償，惟被告等5人均置之不理，爰依債權讓與及侵權行
    為損害賠償請求權，請求被告等5人連帶賠償50萬元等語。
    並聲明：㈠被告應連帶給付原告50萬元及均自起訴狀繕本送
    達翌日（即110年7月14日）起至清償日止，按年息5%計算之
    利息。㈡願供擔保，請准宣告假執行。
三、被告部分：
　㈠被告達盟公司則以：被告發包施工之消防公司係品安防災有
    限公司，並非原告承攬，被告達盟公司不知廠區施作廠商為
    原告，亦不知原告有何機械車輛，更非知原告承租高空作業
    車乙情，無從管理。被告顏文發承攬被告達盟公司監視器安
    裝工程，須使用高空升降設備，被告陳鴻振徵得訴外人即品
    安防災公司負責人黃明龍同意使用系爭升降車後，著被告顏
    文發駕駛該車在廠區內挪移小距離位置，並由被告顏文發自
    行操作該車升降，俾便裝置監視器，詎被告張育林未經被告
    達盟公司即陳鴻振同意，駕駛大貨車逕自倒車駛入廠區，未
    注意後方狀況因而撞擊系爭升降車，造成車翻覆及被告顏文
    發受傷，則被告陳鴻振並未指揮被告顏文發擅自駕駛系爭升
    降車，被告顏文發亦未有疏於注意之過失，被告達盟公司更
    未有疏於監督陳鴻振執行職務之過失，故被告達盟公司、陳
    鴻振、顏文發對於本件事故發生及系爭升降車損害結果無何
    因果關係，與侵權行為要件未符；全因被告張育林倒車過失
    ，方使原告發生損害結果，況原告並未提出修復系爭升降車
    之費用及期間等相關事證，應由被告張育林及其靠行公司即
    被告承安交通有限公司連帶負擔賠償責任等語，以為置辯。
    並聲明：㈠原告之訴及假執行之聲請均駁回。㈡如受不利判決
    ，願供擔保請准免予假執行。
　㈡被告顏文發辯以：其依被告陳鴻振之指示，陳鴻振高知業經
    原告同意使用系爭升降車，被告顏文發方駕駛系爭升降車移
    動至裝監視器廠棚下，載自行操作升至裝監視器高度安裝監
    視器，後遭被告張育林駕駛肇事車輛撞擊升降車翻覆，被告
    顏文發亦跌落受傷，被告顏文發無任何過失可言等語置辯。
    並聲明：原告之訴及假執行之聲請均駁回。
　㈢被告陳鴻振則以：使用系爭升降車係經品安防災公司負責人
    黃明龍同意，方指示被告顏文發移動系爭生升降車並安升高
    安裝監視器；另在被告張育林駕駛肇事車輛欲進入廠區前，
    即已告知不能將肇事車輛開進廠區，被告張育林仍執意開進
    廠區，被告陳鴻振對於廠區內車輛管制已盡相當注意義務，
    並無過失等語，以為置辯。並聲明：原告之訴及假執行之聲
    請均駁回。
　㈣被告張育林則以：否認被告陳鴻振曾告知其不要開車進入廠
    區，且被告顏文發移動系爭升降車至事故撞擊位置，其安裝
    監視器在系爭升降車後方及周邊應放置三角錐用以警示，被
    告顏文發並未為之，被告張育林駕駛肇事車輛因視角未看見
    系爭升降車致撞擊，被告顏文發亦有過失責任等語。並聲明
    ：原告之訴及假執行之聲請均駁回。
　㈤被告承安交通有限公司未於言詞辯論期日到場，亦未提出書
    狀作任何聲明或陳述。
四、本院之判斷：
　㈠原告上開主張發生事故之事實，業據其提出系爭升降車租賃
    合約、彰化縣芬園鄉調解委員會調解書、和解書及債權讓與
    契約、立瑋高空企業社租賃損失賠償明細、營業損失賠償明
    細及車輛損失賠償明細、車輛年度報表各1份、原告給付立
    瑋高空企業社50萬元支票1張、被告戶籍謄本3張、系爭升降
    車維修報價單、進口報單、系爭升降車買賣合約書及型錄暨
    報價規格說明書等件附卷可稽。應堪信原告主張其租賃之系
    爭升降車遭受被告張育林駕駛肇事車輛撞擊受損之事實為真
    。
　㈡被告達盟公司辯稱原告並未提出其與第三人立瑋高空企業社
    就系爭升降車達成和解金額50萬元之依據，亦未對於租賃期
    間及費用舉證證明云云。經查，被告張育林倒車撞擊系爭升
    降車致系爭升降車毀損，經第三人即送修廠商力大貿易股份
    有限公司（下稱力大公司）提出維修服務報價單，該車如經
    修理完畢，須花費1,090,500元，而系爭升降車全新購買報
    價僅50萬元，修理費用遠超過購買費用，而本件事故發生後
    ，出租人立瑋高空企業社將系爭升降車（如未發生事故）折
    舊後現存價值為448,000元通知原告，此有力大公司維修報
    價單、進口報單、立瑋企業社購買系爭升降車合約書、力大
    公司折舊報價單在卷可憑，原告主張系爭升降車維修金額遠
    大於購買金額，修理已無意義，應以購買折舊後升降車金額
    448,000元為計算損失基礎，實屬有據。另原告於事故發生
    前擬向立瑋企業社承租系爭升降車1個月（自109年11月23日
    起至109年12月22日止），租金22,000元，有原告所提高空
    作業車租賃合約附卷，然系爭升降車於109年12月5日發生本
    件事故，原告無法於同年22日返還該車，因涉及鑑定、責任
    釐清、和解等事由，直至110年4月27日原告方與立瑋企業社
    達成和解，則原告未返還系爭升降車予立瑋公司期間應自10
    9年12月22日至110年4月27日共計4個月6天，扣除原告已給
    付1個月租金，尚應給付立瑋企業社88,000元租金，原告應
    給付立瑋企業社計53萬6,000元，原告與立瑋企業社以50萬
    元達成和解，經核應屬實在。故本件原告總損失金額本院認
    定為50萬元，先予說明。
　㈢按汽車、機車或其他非依軌道行駛之動力車輛，在使用中加
    損害於他人者，駕駛人應賠償因此所生之損害。但於防止損
    害之發生，已盡相當之注意者，不在此限；受僱人因執行職
    務，不法侵害他人之權利者，由僱用人與行為人連帶負損害
    賠償責任。但選任受僱人及監督其職務之執行，已盡相當之
    注意或縱加以相當之注意而仍不免發生損害者，僱用人不負
    賠償責任；數人共同不法侵害他人之權利者，連帶負損害賠
    償責任；損害之發生或擴大，被害人與有過失者，法院得減
    輕賠償金額，或免除之；重大之損害原因，為債務人所不及
    知，而被害人不預促其注意或怠於避免或減少損害者，為與
    有過失，民法第191條之2、第188條第1項、第217條第1、2
    項分別定有明文。又損害賠償之債，以有損害之發生及有責
    任原因之事實，並二者之間，有相當因果關係為成立要件。
    故原告所主張損害賠償之債，如不合於此項成立要件者，即
    難謂有損害賠償請求權存在。且所謂相當因果關係，係指依
    經驗法則，綜合行為當時所存在之一切事實，為客觀之事後
    審查，認為在一般情形下，有此環境、有此行為之同一條件
    ，均可發生同一之結果者，則該條件即為發生結果之相當條
    件，行為與結果即有相當之困果關係(最高法院98年度台上
    字第673號判決意旨足參）。另「第一審共同被告，因執行
    職務，駕駛上訴人之營業聯結車，超車時，疏未注意，將鄭
    ○美珠輾壓致死，為上訴人所不爭執。上訴人宏○公司及曾○
    山且自認為肇事車輛靠行營業名義人及車主。應認宏○公司
    為楊○寶之形式上僱用人，曾○山為楊○寶之實質上僱用人，
    均應對楊○寶侵權行為所生之損害，與楊○寶負連帶賠償責任
    」（最高法院76年度台上字第169號判決意旨參照）。
　㈣本件被告陳鴻振、顏文發辯稱：被告顏文發受被告陳鴻振之
    指示，系爭升降車業經被告陳鴻振向品安公司（即原告上包
    ）現場負責人黃明龍商借已獲同意，可以移動系爭升降車至
    施工地點後升起平台設備安裝監視器等語。本院於110年10
    月26日經證人黃明龍具結證稱：無人向其商借系爭升降車，
    升降車放置棚內，發動鑰匙未拔，系爭升降車擅經被告顏文
    發駕駛移動等語，有言詞辯論筆錄附卷可參。足證證人黃明
    龍未曾同意將系爭升降車借予被告陳鴻振、顏文發。如果陳
    鴻振未指示顏文發駕駛移動系爭升降車至廠區其他地點作業
    (不論距離遠近），依一般經驗法則，就非有此事故結果，
    事故發生結果與被告陳鴻振、顏文發間當然具有相當因果關
    係。是被告陳鴻振、顏文發上開所辯，不足為採。
　㈤被告張育林駕駛肇事車輛在廠區內倒車欲卸貨，未注意車後
    狀況，撞擊被告顏文發駕駛移動停止之系爭升降車，而被告
    張育林辯稱：未聽見被告陳鴻振阻止肇事車輛進入廠區，且
    被告顏文發在系爭升降車作業時，亦未在車邊放置三角錐，
    使被告張育林倒車時未及煞車而撞擊系爭升降車云云。查，
    被告顏文發在系爭升降車上施作監視器工程，未於系爭升降
    車周邊放置三角錐固有過失，惟被告張育林駕駛肇事車輛因
    已有貨車在廠區內卸貨，本不應再倒車進入廠區卸貨，有本
    院110年11月23日言詞辯論程序筆錄在卷可佐。而被告張育
    林經常性載貨至被告達盟公司廠房，應知悉如已有貨車卸貨
    ，被告張育林必須先在廠外等待，經他貨車卸貨完畢駛離廠
    區，被告張育林方能進入廠區卸貨，與被告陳鴻振是否曾阻
    止被告張育林進入廠區無甚關聯。是被告張育林於本次事故
    發生，應負擔主要責任。又被告張育林駕駛肇事之車輛，係
    靠行在被告承安交通有限公司內，依上揭最高法院判決意旨
    ，被告承安公司對於本次事故，應與被告張育林負連帶賠償
    責任。
　㈥被告陳鴻振身為廠長，雖事故前阻止被告張育林進入廠區卸
    貨，因被告張育林未聽聞，逕自倒車駛入廠區卸貨，當時被
    告陳鴻振正在協助他貨車卸貨，然亦未注意被告張育林已然
    駛入廠區且欲在同地點倉庫卸貨，因卸貨倉庫範圍不大，被
    告張育林駛入廠區，應在被告陳鴻振視線之內，被告陳鴻振
    卻未阻止，則被告陳鴻振與有過失，應堪認定。又被告達盟
    公司辯稱：對於被告陳鴻振之選任與監督已盡其注意義務，
    被告陳鴻振工作負責認真，盡忠職守，本件事故係被告張育
    林執意進入廠區，違反被告達盟公司規定所致云云。被告陳
    鴻振平日工作表現，本院不予評價，惟被告陳鴻振事先告知
    被告顏文發已獲證人黃明龍同意使用系爭升降車，復指示被
    告顏文發擅移系爭升降車，惟為證人黃明龍否認，被告陳鴻
    振上開行為及未注意被告張育林駕駛肇事車輛駛入廠區等情
    ，對於本件事故亦與有過失，已如上述；且被告陳鴻振未嚴
    格執行廠規，被告達盟公司自難脫免雇用人之過失責任。
　㈦被告顏文發未經駕駛系爭升降車之訓練，受被告陳鴻振指示
    ，即逕自駕駛系爭升降車移至他處，並自行操作升降，站在
    升降板上施作，且施作時未在系爭升降車周圍擺設警告標誌
    ，同樣與有過失。
　㈧原告自知原裝系爭升降車價值不斐，承租後即應善盡保管責
    任，原告自陳系爭升降車應有專門技術方可駕駛操作等語，
　　卻任由鑰匙仍插在鎖頭裡，且隨意放置棚內，被告顏文發將
    系爭升降車移動施作其他工程，時間亦非短暫，品安公司或
    原告竟然未發覺系爭升降車不見，足證原告對於系爭升降車
    管理亦有疏失，同樣存有致使本件事故發生之與有過失責任
    ，其理自明。本院審酌原告疏於管理系爭升降車，亦未注意
    系爭升降車是否駛離放置棚內，如該車駛離棚內究施工何種
    工程？原告均未注意與置問，認本件事故原告應負擔20%之
    過失責任。
　㈨依上所述，被告達盟公司與被告陳鴻振應連帶負擔20%之過失
    責任；被告顏文發應負擔10%過失責任；被告張育林與被告
    承安交通有限公司應連帶負擔50%之過失責任。
　㈩綜上所述，原告依侵權行為損害賠償法律關係，請求被告連
    帶給付40萬元及均自110年7月14日起至清償日止，按週年利
    率5%計算之利息，為有理由，應予准許。逾上開範圍之請求
    ，為無理由，應予駁回。本件訴訟費用5,400元，其中4,320
    元由被告連帶負擔，餘1,080元由原告負擔。
五、本件係就民事訴訟法第427條第1項訴訟適用簡易訴訟程序所
    為被告部分敗訴之判決，依同法第389條第1項第3款之規定
    ，應由本院依職權宣告准予假執行。並依同法第392條第2項
    之規定，依職權宣告被告預供擔保後得免為假執行。至原告
    敗訴部分，其假執行之聲請亦失所依附，應併予駁回。
六、訴訟費用負擔之依據：民事訴訟法第79條。 
中　　華　　民　　國　　110 　 年　　12　　月　　8  　日
                  北斗簡易庭   法　官  丁兆嘉
以上正本係照原本作成。
如對判決上訴，應於判決送達後20日內向本院提出上訴狀。如委
任律師提起上訴者，應一併繳納上訴審裁判費。 
中　　華　　民　　國　　110 　 年　　12　　月　　8  　日
         　　　　　　　　　　　書記官  蔡政軒